【裁判字號】    99,易,293
【裁判日期】    990817
【裁判案由】    毒品危害防制條例
【裁判全文】
臺灣基隆地方法院刑事判決               99年度易字第293號
公  訴  人  臺灣基隆地方法院檢察署檢察官
被      告  乙○○
上列被告因違反毒品危害防制條例案件，經檢察官提起公訴（99
年度毒偵字第952 號、第1068號），被告就被訴事實為有罪之陳
述，本院裁定改依簡式審判程序審理後判決如下：
    主  文
乙○○施用第二級毒品，累犯，處有期徒刑肆月，如易科罰金，
以新臺幣壹仟元折算壹日，扣案之吸食器壹組，沒收之；又施用
第二級毒品，累犯，處有期徒刑肆月，如易科罰金，以新臺幣壹
仟元折算壹日。應執行有期徒刑陸月，如易科罰金，以新臺幣壹
仟元折算壹日，扣案之吸食器壹組，沒收之。
    事  實
一、乙○○前因施用毒品案件，經裁定送觀察勒戒後，認無繼續
    施用毒品之傾向，於民國93年12月29日執行完畢釋放出所，
    並由國防部北部地方軍事法院檢察署檢察官以93年度偵字第
    295 號為不起訴處分確定。又於上開觀察勒戒執行完畢釋放
    後之5 年內，因施用第二級毒品及持有第一級毒品案件，經
    本院以98年度易字第373 號，判處有期徒刑3 月、2 月，應
    執行有期徒刑4 月，如易科罰金，以新臺幣1,000 元折算1
    日確定，並於99年2 月4 日易科罰金執行完畢。又因施用第
    二級毒品案件，先後經本院以99年度基簡字第479 號、第59
    8 號，各判處有期徒刑3 月（尚未確定）、4 月（已確定）
    。
二、詎乙○○猶未戒斷毒癮，復基於施用第二級毒品甲基安非他
    命之犯意，均以將第二級毒品甲基安非他命置於玻璃球內燒
    燒，再吸食所產生煙霧之方式，分別施用第二級毒品甲基安
    非他命1次，並為警先後於下列時、地查獲：
  (一)99年4 月29日晚間某時許，在綽號「大馬」友人位於基隆市
    ○○路某處住處，施用第二級毒品甲基安非他命1 次。嗣於
    同年5 月1 日晚間7 時許，乙○○前往基隆市○○區○○路
    250-1 號尋訪親友未果，乃按對門住戶門鈴，欲詢問親友行
    蹤，然對門住戶認乙○○按門鈴之行為，已擾及渠等居住安
    寧，乃報警處理，經警到場處理後，發現乙○○係施用毒品
    列管人口，乃徵得其同意採尿送驗，且扣得乙○○所有供施
    用第二級毒品甲基安非他命之吸食器1 組，而悉上情。
  (二)99年5 月3 日晚間某時許，在同上綽號「大馬」友人住處，
    再次施用第二級毒品甲基安非他命1 次。嗣於同年月5 日晚
    間11時22分許，為警持搜索票，前往基隆市仁愛區○○○路
    104 巷88之3 號張諾亞住處，執行搜索時，乙○○適在現場
    ，經警徵得其同意採尿送驗，結果呈甲基安非他命之陽性反
    應，始悉上情。
三、案經基隆市警察局第二、第四分局報告臺灣基隆地方法院檢
    察署檢察官偵查後起訴。
    理  由
壹、程序事項：
    本件被告乙○○所犯者非為死刑、無期徒刑、最輕本刑為3
    年以上有期徒刑之罪或高等法院管轄第一審案件，其於準備
    程序進行中，先就被訴事實為有罪之陳述，經告知其簡式審
    判程序之旨，並聽取公訴人、被告之意見後，本院業已依刑
    事訴訟法第273 條之1 第1 項之規定，裁定改以簡式審判程
    序進行本案之審理。
貳、實體事項：
一、認定犯罪事實所憑之證據及理由：
    上開事實，業據被告於本院審理時坦承在卷，且其為警查獲
    時所採集之尿液送驗後，結果呈甲基安非他命之陽性反應，
    有台灣尖端先進生技醫藥股份有限公司濫用藥物檢驗報告、
    台灣檢驗科技股份有限公司濫用藥物檢驗報告表、基隆市警
    察局第二分局偵辦毒品案件尿液檢體對照表及列管毒品人口
    尿液檢體採集送驗紀錄表各1 紙附卷可稽，復有吸食器1 組
    扣案可佐，被告之自白核與事實相符，可以採信。綜上，本
    案事證明確，被告施用第二級毒品之犯行洵堪認定，應依法
    論科。
二、論罪科刑：
  (一)按毒品危害防制條例係於92年7 月9 日修正公布，自93年1
    月9 日起施行，其中第20條、第23條將施用毒品之刑事處遇
    程序，區分為「初犯」、「五年內再犯」、「五年後再犯」
    。依其立法理由之說明：「初犯」，經觀察、勒戒或強制戒
    治後，應為不起訴處分或不付審理之裁定；經觀察、勒戒或
    強制戒治執行完畢釋放後，「五年內再犯者」，因其再犯率
    甚高，原實施之觀察、勒戒及強制戒治既已無法收其實效，
    爰依法追訴或裁定交付審理。至於經觀察、勒戒或強制戒治
    執行完畢釋放後，「五年後再犯者」，前所實施之觀察、勒
    戒或強制戒治已足以遮斷其施用毒品之毒癮，為其自新及協
    助其斷除毒癮，仍適用「初犯」規定，先經觀察、勒戒或強
    制戒治之程序。從而依修正後之規定，僅限於「初犯」及「
    五年後再犯」二種情形，始應先經觀察、勒戒或強制戒治程
    序。倘被告於5 年內已再犯，經依法追訴處罰，縱其第三次
    （或第三次以上）再度施用毒品之時間，在初犯經觀察、勒
    戒或強制戒治執行完畢釋放五年以後，已不合於「五年後再
    犯」之規定，且因已於「五年內再犯」，顯見其再犯率甚高
    ，原實施觀察、勒戒或強制戒治，已無法收其實效，即應依
    該條例第10條處罰（最高法院95年度台非字第59號、第65號
    判決意旨及最高法院95年第7 次刑事庭會議決議意旨參照）
    。被告有如事實欄所載，於93年12月29日觀察勒戒執行完畢
    ，且於上開觀察勒戒執行完畢後之5 年內，再因施用毒品案
    件，經法院判處徒刑確定等情，有臺灣高等法院被告前案紀
    錄表在卷可稽。被告既曾於「五年內再犯」，且經追訴處罰
    ，竟又於如事實欄所示之時間，先後施用第一級、第二級毒
    品，揆諸前揭說明，即非屬毒品危害防制條例第20條第3 項
    所定「五年後再犯」之情形，故檢察官依法逕行起訴，於法
    要無不合，合先敘明。
  (二)查甲基安非他命分係毒品危害防制條例第2 條第2 項第2 款
    所定之第二級毒品，被告如事實欄二所示非法施用第二級毒
    品甲基安非他命之行為，核均係犯毒品危害防制條例第10條
    第2 項之施用第二級毒品罪。被告因施用而持有第二級毒品
    甲基安非他命之低度行為，應為其施用第二級毒品之高度行
    為所吸收，不另論罪。又被告前曾受如事實欄一所示之有期
    徒刑執行完畢，有臺灣高等法院被告前案紀錄表在卷可按，
    其於有期徒刑執行完畢後，5 年以內故意再犯本件有期徒刑
    以上之罪，為累犯，其所犯上開2 罪，均應依法加重其刑。
    再被告上開所犯2 罪，犯意各別，行為不同，應予分論併罰
    。爰審酌其犯罪之動機、曾有施用毒品之前科仍不知戒除，
    惟犯罪後坦承犯行，且所犯施用毒品犯行乃戕害自己身心健
    康，並未危及他人等一切情狀，分別量處如主文所示之刑及
    諭知易科罰金之折算標準，並定其應執行之刑及諭知易科罰
    金之折算標準。扣案之吸食器1 組，係被告所有供施用第二
    級毒品甲基安非他命之用，業據其供明在卷，爰依刑法第38
    條第1 項第2 款規定，在被告所犯如事實欄二(一)所示施用第
    二級毒品罪項下，宣告沒收之，
據上論斷，應依刑事訴訟法第284 條之1 、第273 條之1 第1 項
、第299 條第1 項前段，毒品危害防制條例第10條第2 項、第23
條第2 項，刑法第11條前段、第47條第1 項、第41條第1 項前段
、第38條第1 項第2 款、第51條第5 款，判決如主文。
本案經檢察官甲○○到庭執行職務。
中    華    民    國    99    年    8     月    17    日
                  刑事第二庭法  官  劉桂金
以上正本證明與原本無異。
如不服本判決應於收受送達後10日內向本院提出上訴書狀，並應
敘述具體理由；其未敘述上訴理由者，應於上訴期間屆滿後20日
內向本院補提理由書(均須按他造當事人之人數附繕本)「切勿逕
送上級法院」。
中    華    民    國    99    年    8     月    17    日
                            書記官  劉如純
附錄本案論罪法條：
毒品危害防制條例第10條第2項
施用第二級毒品者，處3 年以下有期徒刑。

司法院資訊處製作；財團法人民間司法改革基金會備份。
